臺灣基隆地方法院交通事件裁定　　　　 96年度交聲字第198號
移送機關即
原處分機關　交通部公路總局台北區監理所基隆監理站
異　議　人
即受處分人　乙○○
上列異議人因違反道路交通管理處罰條例案件，對於交通部公路
總局臺北區監理所基隆監理站於中華民國96年7月6日所為之裁決
（原處分案號：基監字第裁42-Z00000000號），聲明異議，本院
裁定如下：
    主  文
異議駁回。
    理  由
一、原處分意旨略以：受處分人即異議人（下稱異議人）乙○○
    於民國96年2 月26日下午3 時30分許，駕駛車牌號碼472-KE
    號營業貨櫃曳引車，行經國道一號北向174 公里至169.5 公
    里處，因未依規定車道行駛於內側以外車道（行駛中線車道
    ）之違規行為，經國道公路警察局第三警察隊警員發覺並予
    以攔停舉發，嗣異議人不服舉發，向原處分機關提出申訴，
    經原處分機關函請舉發單位調查結果，仍認異議人有上開違
    規之行為，原處分機關乃於96年7 月6 日依道路交通管理處
    罰條例第33條第1 項第3 款、第63條第1 項第1 款之規定，
    裁決處罰鍰新臺幣（下同）4,000 元，並計違規點數1 點，
    於法應無不合等語。
二、聲明異議意旨略以：當時行駛外線車道小客車車速過慢，因
    而行駛至中線車道以便超車，惟因異議人車身未能超過該小
    客車，且限制時速相差20公里，又路肩車道大客車依規定亦
    不能行駛，因無法超車而駛於中線車道，因而對於員警之舉
    發無法服從，爰依法提出異議云云。
三、按汽車行駛於高速公路、快速公路或設站管制之道路，不遵
    使用限制、禁止、行車管制及管理事項之管制規則而有未依
    規定行駛車道者，處汽車駕駛人新臺幣3 千元以上6 千元以
    下罰鍰，並記違規點數1 點，道路交通管理處罰條例第33條
    第1 項第3 款及第63條第1 項第1 款分別定有明文。其次，
    汽車行駛高速公路及快速公路，其車道之使用，除因交通事
    故及道路施工依臨時或可移動標誌指示或交通勤務警察指揮
    外，應依設置之交通標誌、標線或號誌之規定，無設置者，
    大型車應行駛於外側車道，並得暫時利用緊臨外側車道之車
    道超越前車，高速公路及快速公路交通管制規則第8 條第1
    項第2 款亦規定甚明。故汽車行駛於高速公路時，駕駛人對
    於車道之使用，原則上應依交通標誌之指示，若無交通標誌
    、標線或號誌之設置時，則大型車行駛於同向三線車道之路
    段，駕駛人除了為超越同一車道之前車時，而得以暫時利用
    中線車道超車外，其餘情況下則不得行駛於中線車道，併此
    敘明。
四、經查：
  (一)異議人乙○○並不否認其於96年5 月26日下午3 時30分許，
    駕駛屬大型車之車牌號碼472-KE號營業貨櫃曳引車，行經國
    道一號高速公路北向174 至169.5 公里間之同向三線車道路
    段時，有行使中線車道之事實。且有內政部警政署國道公路
    警察局公警局交字第Z00000000 號舉發違反道路交通管理事
    件通知單影本1 紙及內政部警政署國道公路警察局第三警察
    隊96年6 月26日公警三交字第0960372762號函在卷可稽。因
    此異議人於上揭時、地，駕駛屬大型車之營業貨櫃曳引車行
    駛於高速公路時，有不遵使用限制之規則而未依規定車道行
    駛之違規行為，應堪認定。
  (二)惟異議人乙○○辯稱當時行駛外線車道小客車車速過慢，駛
    至中線車道超車，後因異議人車身未能超過該小客車，因而
    一直駛於中線車道，且無規定一定要從中線超車，員警稱其
    行使中線車道而導致後方車輛要從外線車道超車應無違反規
    定云云。然業經證人即擘單舉發員警甲○○到庭證稱其當時
    駕駛巡邏車巡邏尾隨異議人駕駛之車輛4 公里，發現異議人
    駕駛之營業曳引車行駛在中線，本有2 次可以變換車道至外
    線之機會，惟異議人並無變換車道，且異議人在於中線車道
    之車速明顯較外側車道之車速慢，因而攔停擘單舉發明確（
    參見本院96年8 月22日訊問筆錄）。然行駛於高速公路之大
    型車駕駛人，欲超越前車時，應先行判斷其超或一輛前行車
    後，是否仍得以順利駛入原行路線，假若駕駛人於超越一輛
    前行車後，尚能夠順利進入原行之外側車道，則此時始能變
    換車道而進行超車，否則該駕駛人便應等待另有適當之時機
    後再行超車，尚不得僅因在外側車道見前車行車速度緩慢，
    即貿然變換車道至較內側之車道行駛，並於超越一輛以上之
    前行車後，再一邊行駛，一邊尋找得以進入外側車道之機會
    ，而以此憑藉運氣行駛之方式進行超車。據此，異議人乙○
    ○雖辯稱其行駛中線車道後，因未有安全距離或因行駛時速
    限制不同，以致其不得不繼續行駛於中線車道等情，然因其
    於變換車道欲超越前車之前，顯然並未遵守上述道路交通安
    全規則有關超車之各項規定，先行判斷其超越一輛前行車後
    ，是否仍得以順利駛入原行路線等事宜，即貿然變換車道進
    行超車，故異議人尚不能以其貿然變換車道後，始發現未有
    安全距離得以順利駛入原行車道等事由，而欲免除其未依規
    定車道行駛之違規責任，應屬當然。再異議人於國道一號北
    上174 至169.5 公里處，連續行駛4.5 公里於中線車道，從
    距離及時間觀察，尚難認為係暫時，雖異議人辯稱前方有車
    輛擋住，右方亦有1 部車擋住，其並無故意云云，惟除非異
    議人車輛之速度與前方及右方車輛之速度於行駛4.5 公里之
    距離內均一致時，始有可能如異議人之主張外，否則只要異
    議人速度放慢或前側及右側車輛速度改變，即可輕易變換回
    右側車道，如謂行駛4.5 公里之距離均無法作變換車道之動
    作，實難符經驗法則，異議人所辯顯係卸責之詞，委無可採
    。
  (三)再本件異議人違規之經過情狀，事證既已明晰如前述，是員
    警於整體舉發過程間，既無違法或不當之瑕疵存在，且與異
    議人乙○○間，素不相識更無怨懟抑或過節存在，衡情衡理
    均非刻意設詞誣指異議人違規行為。從而，本院經查並無任
    何證據足資證明掣單警員於舉發過程中，有何捏造事實違法
    取締之情事，亦未見舉發過程有何值勤不當之明顯瑕疵存在
    ，是基於交通警員掣單舉發違反道路交通管理處罰條例所列
    之違規事實，乃公務員基於職務上權力，依法就特定之具體
    事件所為具公法上效果之單方行政行為，且基於公務員為公
    法上行為具有公信力之原則，該單方行政行為應可被推定為
    真正，據以依法處分之事實亦可認定為正確無誤。換言之，
    此項公信原則，乃立法者賦予行政機關制定違反道路交通事
    件統一裁罰標準及處理細則，使執勤警員得當機處分，以達
    維護交通秩序及安全之行政目的，而本於值勤員警維護交通
    秩序、安全職責所為之舉發所受之合法、正確之推定；再佐
    以異議人自承內容及卷內前述各該事證，已足認定異議人乙
    ○○確於舉發時、地有未依規定車道行駛之違規事實。
五、綜上所述，受處分人即異議人乙○○於前開時間，駕駛屬大
    型車之車牌號碼472-KE號營業大貨車，行經屬同向三線車道
    之國道一號高速公路北向174 公里至169.5 公里間之路段時
    ，有不遵使用限制之管制規則而有未依規定車道行駛之違規
    情事既可認定，則原處分機關即交通部公路總局臺北區監理
    所基隆監理站，據此並引用道路交通管理處罰條例第33條第
    1 項第3 款及第63條第1 項第1 款等規定，並參酌違反道路
    交通管理事件統一裁罰基準表之相關內容，進而裁處異議人
    罰鍰新臺幣4 千元，並記違規點數1 點，於法尚稱妥適。至
    本件異議內容，經核並無理由，故應予以駁回。
六、據上論斷，應依道路交通管理處罰條例第87條第2 項、道路
    交通案件處理辦法第19條，裁定如主文。
中　　華　　民　　國　　96　　年　　9　　月　　7  　　日
                  交通法庭法　官　何怡穎
以上正本證明與原本無異。
對於本件裁定如有不服，應於收受送達後5日內，向本院提出抗
告書狀，敘述抗告之理由，抗告於臺灣高等法院。
中　　華　　民　　國　　96　　年　　9　　月　　7  　　日
 　　                     書記官　鄭梅君
